臺灣高等法院刑事判決
110年度上易字第1488號
上  訴  人  臺灣基隆地方檢察署檢察官
被      告  王惠珠



上列上訴人因被告詐欺案件，不服臺灣基隆地方法院110年度易
字第23號，中華民國110年3月31日第一審判決（起訴案號：臺灣
基隆地方檢察署109年度偵續字第33號），提起上訴，本院判決
如下：
    主  文
上訴駁回。                                              
    事實及理由
一、經本院審理結果，認第一審以被告王惠珠犯刑法第339條之2
    第1項之非法由自動付款設備取財罪，免刑，並說明：扣案
    犯罪所得新臺幣（下同）58萬元沒收，認事用法、量刑及沒
    收均無不當，應予維持，除證據部分增列被告於本院準備程
    序及審理時之自白外，並引用第一審判決書記載之事實、證
    據及理由（如附件）。
二、檢察官上訴意旨略以：
　㈠本件被告提領款項之時間分為民國106年7月15日、同年月21
    日、同年月26日、同年8月2日、同年月11日、同年月20日、
    同年月28日、同年月31日，均相隔數天，應不能僅論以一罪
    處斷，原審判決適用法則有誤。
　㈡又按刑事審判旨在實現刑罰權分配之正義，對具有（完全或
    限制）責任能力之行為人過往侵害法益之惡害行為，經非難
    評價後依據罪責相當性原則，反應刑罰應報正義、犯罪一般
    預防與特別預防目的等刑事政策，所為以生命、自由或財產
    權之剝奪、限制為內容之主要處分，法院於個案為宣告刑之
    具體裁量，必須審酌刑法第57條所列各項罪責因素，而為科
    刑輕重標準之衡量，使罪、刑相當，輕重得宜，罰當其罪，
    以契合社會之法律感情（最高法院103年度台上字第1799號
    判決參照）。而按刑法第57條所謂「一切情狀」，指全盤情
    形而言，包括刑罰目的之考慮、刑事政策之取向、犯罪行為
    人刑罰感應力之衡量在內（最高法院103年度台上字第3062
　　號判決參照），換言之，量刑之輕重，應就各別刑罰規範之
    目的、輕重罪間體系之平衡、整體犯罪非難評價、各行為彼
    此間之偶發性、與被告前科之關聯性、各行為所侵害法益之
    專屬性或同一性、數罪對法益侵害之加重效應、罪數所反映
    之被告人格特性與犯罪傾向、社會對特定犯罪處罰之期待等
    情狀綜合判斷（最高法院103年度台上字第3446號判決參照
    ）。又按刑之量定，固為實體法上賦予法院得為自由裁量之
    事項，但此項職權之行使，仍應受比例原則、平等原則、罪
    刑相當原則之支配，審酌刑法第57條所列各款事由及一切情
    狀為之，使輕重得宜，罰當其罪，以符合法律授權之目
　　的，此即所謂自由裁量權之內部界限（最高法院96年度台上
    字第2357號、97年度台上字第6874號判決參照）。次按數罪
    併罰有二裁判以上宣告多數有期徒刑者，依刑法第53條、第
    51條第5款之規定「於各刑中之最長期以上，各刑合併之刑
    期以下，定其刑期。但不得逾30年」，係採「限制加重原
　　則」規範執行刑之法定範圍，為其定刑之外部界限。乃因一
    律將宣告刑累計執行，刑責恐將偏重而過苛，不符現代刑事
    政策及刑罰之社會功能，而有必要透過定應執行刑程序，授
    權法官對被告本身及所犯各罪為總檢視，進行充分而不過度
    之評價，以妥適調整之。又數罪併罰定應執行刑之裁量標
　　準，法無明文，然其裁量仍應兼衡罪責相當及特別預防之刑
    罰目的，具體審酌整體犯罪過程之各罪關係（例如各行為彼
    此間之關聯性《數罪間時間、空間、法益之異同性》、所侵害
    法益之專屬性或同一性、數罪對法益侵害之加重效應等）及
    罪數所反應行為人人格及犯罪傾向等情狀綜合判斷，為妥適
    之裁量，仍有比例原則及公平原則之拘束，倘違背此內部界
    限而濫用其裁量，仍非適法（最高法院104年度台抗字第718
    號判決參照）。
  ㈢原審判決認定被告於蔡炳賜死亡後，持蔡炳賜名下華南銀行
    金融卡，插入ATM輸入密碼，提領帳戶共58萬元款項，原審
    判決予以免刑，量刑部分有商榷之處，應有加重餘地云云。
三、經查：
　㈠刑法上所謂接續犯，係指行為人之數行為於同時同地或密切
    接近之時地實行，而侵害同一之法益，各行為之獨立性極為
    薄弱，依一般社會健全觀念，在時間差距上，難以強行分開
    ，在刑法評價上，以視為數個舉動之接續實行，合為包括之
    一行為予以評價，較為合理，始足當之。本件被告雖於106
    年7月15日、同年月21日、同年月26日、同年8月2日、同年
    月11日、同年月20日、同年月28日、同年月31日持蔡炳賜華
    南商業銀行基隆港口分行帳戶之金融卡提領款項，實行非法
    由自動付款設備取財之犯行，然被告提領款項之目的係用於
    支付蔡炳賜之喪葬費用，且被告亦確實於同年7、8月間陸續
    支付蔡炳賜相關喪葬費用事宜，有殯葬支出費用收據及陳列
    表在卷可參（見原審卷第61至71頁），參酌現行提款實務銀
    行於每次、每日提領均有金額上之限制，則縱令被告有於數
    日內分次提領情事，其於著手實施該行為當時，侵害同一法
    益，主觀上顯係基於單一之犯意，於密切接近之時間，各舉
    動間之獨立性極為薄弱，依一般社會健全觀念，在時間差距
    上，難以強行分開，於刑法評價上，以視為數個舉動之接續
    施行而合為包括之一行為，為接續犯。檢察官上訴認本案之
    犯行不能僅論以一罪云云，為無理由，應予駁回。
　㈡按量刑之輕重及應否諭知免除其刑，係屬事實審法院得依職權自由裁量之事項，茍於法院裁量時，已依行為人之責任為基礎，並斟酌刑法第59條、第61條所列情狀，而未逾越法定範圍，又未濫用其職權，即不得遽指為違法。原審審理後，認被告犯罪事證明確，並審酌被告雖專科畢業，具有一定常識，得以知悉其夫蔡炳賜死亡後，所留財產為遺產，應與其他繼承人依法繼承，然係因思慮未周，始於辦理繼承前，即逕行提領其夫所留遺產，所為雖甚屬不該，然思慮其前在百貨公司擔任櫃姐工作，收入不多，犯後已坦承犯行，素行尚佳，酌以被告於蔡炳賜生前與之同住，相較其他繼承人而言，自係主要擔當照護蔡炳賜晚年生活起居之人，情理上可對於其行為予以較高度之寬容，況被告業將所提領之58萬全數交由法院扣案，可見其確有悔悟之心，認倘再以刑之宣告，恐與一般國民法感情不符，認其所犯非法由自動付款設備取財罪，縱依刑法第59條規定減輕其刑仍嫌過重，而援引刑法第61條第1款規定予以免除其刑等情，已於理由欄中詳予論敘載明，經核原審並未逾越法律規定，亦無違反比例原則或罪刑相當原則或有何濫用權限情事，即不得認有何違誤。檢察官上訴認原審判決予以免刑，尚有加重餘地云云，亦無理由，應予駁回。
據上論斷，應依刑事訴訟法第368條、第373條，判決如主文。
本案經檢察官李亞蓓提起公訴，檢察官張長樹提起上訴，檢察官
曾文鐘到庭執行職務。
中　　華　　民　　國　　110 　年　　12　　月　　8 　　日
                  刑事第十一庭  審判長法　官  張江澤
                                      法　官  梁志偉
                                      法　官  章曉文
以上正本證明與原本無異。
不得上訴。
                                      書記官  賴又瑄
中　　華　　民　　國　　110 　年　　12　　月　　8 　　日
附錄本案論罪科刑法條
中華民國刑法第339條之2
意圖為自己或第三人不法之所有，以不正方法由自動付款設備取
得他人之物者，處3年以下有期徒刑、拘役或30萬元以下罰金。
以前項方法得財產上不法之利益或使第三人得之者，亦同。
前二項之未遂犯罰之。